臺灣高雄地方法院刑事判決　　　　　　　96年度訴字第3144號
公　訴　人　臺灣高雄地方法院檢察署檢察官
被　　　告　甲○○
上列被告因違反毒品危害防制條例案件，經檢察官提起公訴（96
年度毒偵字第4846號），被告於本院準備程序中為有罪之陳述，
經合議庭裁定由受命法官依簡式審判程序獨任審理，判決如下：
    主  文
甲○○施用第一級毒品，累犯，處有期徒刑拾月。又持有第二級
毒品，累犯，處有期徒刑肆月，扣案之甲基安非他命壹包（驗前
淨重零點壹伍參公克，驗後淨重零點壹伍壹公克），沒收銷燬之
。應執行有期徒刑壹年，扣案之甲基安非他命壹包（驗前淨重零
點壹伍參公克，驗後淨重零點壹伍壹公克），沒收銷燬之。
    事  實
一、甲○○（原名林文賓）前於民國87年間因施用毒品案件，經
    本院裁定送觀察、勒戒後，認無繼續施用毒品之傾向，於87
    年11月10日觀察、勒戒執行完畢釋放，並經台灣高雄地方法
    院檢察署檢察官以87年度偵字第9683號為不起訴處分確定。
    又於88年間因施用毒品案件，經檢察官起訴並聲請觀察勒戒
    、強制戒治，由本院以88年度易字第4013號判決判處有期徒
    刑5 月確定；再於89年間因施用毒品案件，經本院以89年度
    鳳簡字第223 號判決判處有期徒刑6 月確定；復於90年間因
    施用毒品案件，經本院以91年度訴字第184 號判決判處有期
    徒刑9 月確定，甫於92年11月9 日縮短刑期執行完畢。詎仍
    不知悔改並戒除毒癮，明知海洛因、甲基安非他命分別業經
    公告為毒品危害防制條例第2 條第2 項第1 款、第2 款所列
    管之第一級、第二級毒品，不得非法持有、施用，竟在上開
    觀察、勒戒執行完畢釋放後5 年內，已再犯上開各該施用毒
    品案件經法院判處徒刑確定並執行完畢，猶基於施用第一級
    毒品海洛因之犯意，於96年5 月21日8 時許，在其位於高雄
    縣大寮鄉○○村○○路127 之1 號（門牌號碼現重編為高雄
    縣大寮鄉○○路○ 段127 號）住處內，以將第一級毒品海洛
    因摻入香煙點燃後吸食其煙霧之方式，施用第一級毒品海洛
    因1 次；另基於持有第二級毒品甲基安非他命之犯意，於同
    日15時許，在高雄縣大寮鄉○○路某處向1 名姓名、年籍均
    不詳，綽號「細主仔」之成年男子，以每包新台幣500 元之
    代價購入欲供己施用之第二級毒品甲基安非他命1 包（驗前
    淨重0.153 公克，驗後淨重0.151 公克），而非法持有之。
    嗣於同日15時5 分許，在高雄縣大寮鄉○○路686 巷口處，
    因行跡可疑為警盤查後，當場扣得上開第二級毒品甲基安非
    他命1 包，並採集其尿液送驗結果，呈嗎啡陽性反應而獲悉
    上情。
二、案經高雄市政府警察局小港分局報告臺灣高雄地方法院檢察
    署檢察官偵查起訴。
    理  由
一、按本案被告甲○○所犯係死刑、無期徒刑、最輕本刑為3 年
    以上有期徒刑以外之罪，其於準備程序就前揭被訴事實為有
    罪之陳述，經受命法官告知簡式審判程序之旨，並聽取其與
    公訴人之意見後，本院認無不得或不宜改依簡式審判程序進
    行之情形，爰依刑事訴訟法第273 條之1 第1 項規定，裁定
    本件由受命法官獨任進行簡式審判程序，合先敘明。
二、上揭事實，業據被告於本院審理中坦承不諱，且被告於96年
    5 月21日17時40分許，經警採集尿液送高雄市立凱旋醫院先
    後以酵素免疫分析法及氣相層析質譜法檢驗結果，呈嗎啡陽
    性反應，有該院96年5 月28日濫用藥物尿液檢驗報告（編號
    A00000000 號）及毒品案嫌疑人尿液代碼與姓名對照表各1
    紙在卷可稽。又扣案之晶體1 包（驗前淨重0.153 公克，驗
    後淨重0.151 公克）經送驗結果，呈甲基安非他命陽性反應
    ，亦有高雄醫學大學附設中和紀念醫院96年6 月18日編號00
    00-000號檢驗報告1 紙在卷可按，足認被告上開之自白與事
    實相符，堪可採為本案論罪科刑之依據。本件事證明確，被
    告施用第一級毒品及持有第二級毒品之犯行，均洵堪認定。
三、第按海洛因、甲基安非他命分別為毒品危害防制條例第2條
    第2 項第1 款、第2 款所稱之第一級、第二級毒品，均不得
    施用、持有。次按，犯毒品危害防制條例第10條施用第一級
    毒品之罪者，檢察官應聲請法院裁定，令被告入勒戒處所觀
    察、勒戒，經觀察、勒戒後，檢察官依據勒戒處所之陳報，
    認受觀察、勒戒人無繼續施用毒品傾向者，應即釋放，並為
    不起訴之處分；認受觀察、勒戒人有繼續施用毒品之傾向者
    ，檢察官應聲請法院裁定令入戒治處所強制戒治，其期間為
    6 個月以上，至無繼續強制戒治之必要為止，但最長不得逾
    1 年，強制戒治期滿，應即釋放，由檢察官為不起訴之處分
    。觀察、勒戒或強制戒治執行完畢釋放後，5 年內再犯第10
    條之罪者，應依一般刑事訴訟程序予以起訴論罪科刑，此觀
    諸毒品危害防制條例第20條第1 項、第2 項、第23條第1 項
    、第2 項規定自明。而被告若於5 年內已再犯，經依法追訴
    處罰，縱其第3 次（或第3 次以上）再度施用毒品之時間，
    在初犯經觀察、勒戒或強制戒治執行完畢釋放5 年以後，已
    不合於「5 年後再犯」之規定，且因已於「5 年內再犯」，
    顯見其再犯率甚高，原實施觀察、勒戒或強制戒治，已無法
    收其實效，即應依該條例第10條處罰（最高法院95年第7 次
    刑事庭會議決定可資參照）。本件被告於87年間因施用毒品
    案件，經本院裁定送觀察、勒戒後，認無繼續施用毒品之傾
    向，於87年11月10日觀察、勒戒執行完畢釋放，並經台灣高
    雄地方法院檢察署檢察官以87年度偵字第9683號為不起訴處
    分確定。又於88年間因施用毒品案件，經檢察官起訴並聲請
    觀察勒戒、強制戒治，由本院以88年度易字第4013號判決判
    處有期徒刑5 月確定；再於89年間因施用毒品案件，經本院
    以89年度鳳簡字第223 號判決判處有期徒刑6 月確定；復於
    90年間因施用毒品案件，經本院以91年度訴字第184 號判決
    判處有期徒刑9 月確定，有臺灣高雄地方法院檢察署刑案資
    料查註紀錄表、全國施用毒品案件紀錄表及臺灣高等法院被
    告前案紀錄表、在監在押全國紀錄表各1 件在卷可參，是被
    告於上開觀察、勒戒執行完畢釋放後，5 年內再犯上開各該
    施用毒品案件分別經本院判處上開徒刑確定，則本件施用第
    一級毒品罪雖係在前開觀察、勒戒執行完畢釋放5 年後所犯
    ，惟揆諸前揭說明，仍與所犯上開持有第二級毒品犯行，均
    應依法論科。
四、核被告所為，係犯毒品危害防制條例第10條第1 項之施用第
    一級毒品罪及同條例第11條第2 項持有第二級毒品罪。被告
    持有第一級毒品之低度行為，為施用之高度行為所吸收，不
    另論罪。被告所犯上開施用第一級毒品罪及持有第二級毒品
    罪，犯意各別，犯罪構成要件互殊，應予分論併罰。又被告
    前於90年間因施用毒品案件，經本院以91年度訴字第184 號
    判決判處有期徒刑9 月確定，並於92年11月9 日縮短刑期執
    行完畢，有臺灣高雄地方法院檢察署刑案資料查註紀錄表及
    臺灣高等法院被告前案紀錄表各1 份在卷可稽，其於有期徒
    刑執行完畢後5 年內，再犯本件有期徒刑以上之各罪，為累
    犯，均應依現行刑法第47條第1 項規定各加重其刑。爰審酌
    被告經前開觀察、勒戒執行完畢後，再犯前揭施用毒品及本
    件施用毒品案件，顯見其仍未能戒除毒癮且戒毒意念非堅，
    惟念及被告犯後已坦承犯行，態度良好，且施用毒品行為，
    乃屬對其自身健康之戕害行為，及其犯罪動機、目的、手段
    、施用次數等一切情狀，各量處如主文所示之刑，並定其應
    執行刑。扣案之晶體1 包（驗前淨重0.153 公克，驗後淨重
    0.151 公克）經送驗結果，呈甲基安非他命陽性反應，業如
    前述，應依毒品危害防制條例第18條第1 項前段規定沒收銷
    燬之；又鑑定單位一般係以傾倒之方式，將包裝袋內之毒品
    倒出而與包裝袋分離而稱重，必要時，輔以刮杓刮取袋內毒
    品，然無論依何種方式分離，包裝袋內均有極微量之毒品殘
    留，業經法務部調查局以93年3 月19日調科壹字第09300113
    060 號函釋在案，並為本院職務上已知之事實，足認本件用
    以包覆扣案上開毒品之包裝袋，其內含有極微量毒品殘留而
    無法析離，應整體視為扣案之第二級毒品甲基安非他命，不
    問屬於犯人與否，併予沒收銷燬。至於鑑驗耗用之毒品既已
    滅失，自無庸宣告沒收銷燬，附此敘明。
據上論斷，應依刑事訴訟法第273 條之1 第1 項、第284 條之1
、第299 條第1 項前段，毒品危害防制條例第10條第1項、第11
條第2 項、第18條第1 項前段，刑法第11條、第47條第1 項、第
51條第5款，判決如主文。
本案經檢察官乙○○到庭執行職務。
中　　華　　民　　國　　96　　年　　10　　月　　30　　日
                  刑事第十三庭  法　官　蔣志宗
以上正本證明與原本無異。
如不服本判決，應於判決送達後10日內，向本院提出上訴狀。
中　　華　　民　　國　　96　　年　　10　　月　　30　　日
                                書記官  李憶如
附錄本案論罪科刑之法條：
＜毒品危害防制條例第10條＞
施用第一級毒品者，處 6 月以上 5 年以下有期徒刑。
施用第二級毒品者，處 3 年以下有期徒刑。
＜毒品危害防制條例第11條＞
持有第一級毒品者，處3 年以下有期徒刑、拘役或新臺幣5 萬元
以下罰金。
持有第二級毒品者，處2 年以下有期徒刑、拘役或新臺幣3 萬元
以下罰金。
持有專供製造或施用第一、二級毒品之器具者，處1 年以下有期
徒刑、拘役或新臺幣1 萬元以下罰金。
持有毒品達一定數量者，加重其刑至二分之一，其標準由行政院
定之。
